臺灣雲林地方法院刑事判決　　　　　　　　　　　　　九十三年度簡上字第三一號
　　上　訴　人
　　即　被　告　丙○○
右上訴人因傷害案件，不服本院斗六簡易庭九十二年度六簡字第四四六號於中華民國
九十三年一月二日第一審刑事簡易判決（聲請簡易判決處刑書：九十二年度偵字第四
四八二號），提起上訴，本院管轄第二審之合議庭逕為第一審判決如左：
    主    文
原判決撤銷。
丙○○無罪。
    理    由
一、公訴要旨：
  (一)公訴事實：丙○○與丁○○間有借貸關係，丙○○於民國九十二年七月二十五日
    上午九時十分，至雲林縣斗市○○路一００巷六弄八號丁○○之妻乙○○所經營
    之理髮廳，向丁○○索討債務，因二人意見不合致丙○○心生不快，詎丙○○竟
    基於傷害人身體之犯意，持不明物體毆打丁○○頭部、胸部，致丁○○受有後腦
    撕裂傷五公分長、左胸三ｘ二公分挫傷之傷害。
  (二)起訴法條：刑法第二百七十七條第一項之傷害罪嫌。
  (三)公訴證據：
    1.證人丁○○（即告訴人）之證述。
    2.證人乙○○之證述。
    3.行政院衛生署雲林醫院驗傷診斷書一紙（警卷第七頁）。
二、按犯罪事實應依證據認定之，無證據不得認定犯罪事實，不能證明被告犯罪者，
    應諭知無罪之判決，刑事訴訟法第一百五十四條、第三百零一條第一項分別定有
    明文。又刑事訴訟法第一百六十一條第一項規定：檢察官就被告犯罪事實，應負
    舉證責任，並指出證明之方法。因此，檢察官對於起訴之犯罪事實，應負提出證
    據及說服之實質舉證責任。倘其所提出之證據，不足為被告有罪之積極證明，或
    其指出證明之方法，無從說服法院以形成被告有罪之心證，基於無罪推定之原則
    ，自應為被告無罪判決之諭知（最高法院九十二年台上字第一二八號判例參照）
    。
三、本院之判斷：
  (一)被告丙○○坦承於九十二年七月二十五日上午九時十分許，在雲林縣斗六市○○
    路一００巷六弄八號證人乙○○所經營之理髮廳內，與證人丁○○談如何還款之
    事實，惟否認有何傷害犯行，辯稱：當日在乙○○所經營之理髮廳內，丁○○表
    示欠款新臺幣（下同）六十萬元只願意還四十萬元，他覺得不合理，談判不到二
    分鐘他就離開，並無毆打丁○○之行為。
  (二)本件公訴人認為被告涉有前揭傷害犯行，無非係以證人丁○○之證述及驗傷診斷
    書為其論據。
  (三)經查：
    1.驗傷診斷書充其量僅能證明證人丁○○於九十二年七月二十五日就診時受有：
      「後腦撕裂傷五公分長、左胸三×二公分挫傷」之傷害，至於是何人所為尚無
      從證明。
    2.證人丁○○於檢察官訊問時之指訴及本院審理中之證述如下：
      (1)檢察官訊問時指稱：他於九十二年七月二十五日上午九時許，在太太乙○○
        所經營之理髮廳內被打，當時他是要去理髮，後來乙○○打電話叫被告來，
        被告說乙○○欠他六十萬元，為還款的事情，他與被告發生口角，被告不知
        拿何物打他後腦及胸部（見偵卷第八頁）。
      (2)本院審理中：當日被告到理髮廳時，褲子口袋裝了黑黑的好像是槍的東西，
        被告就拿那個東西朝他頭頂敲一下，再把東西放回口袋內，再用右手打他胸
        口三、四下（見本院卷第三二頁至第三九頁）。
    3.證人乙○○的證述：
      (1)警訊中：
        九十二年八月十六日訊問時證稱：當日她與丁○○及被告都在現場，被告
          沒有毆打丁○○。她不知道丁○○為何受傷（見警卷第四頁）。
        九十二年九月二十八日訊問時證稱：當日是丁○○找她約被告談事情，被
          告與丁○○見面後，她就到樓上的房間，她再出來時，被告已經走了，被
          告有無毆打丁○○，她不知道，因為她沒有看到（見警卷第五頁）。
      (2)檢察官訊問時證稱：當日丁○○有到理髮廳但未理髮，因為她欠被告六十萬
        元，丁○○要替她還錢，所以，被告到理髮廳內向丁○○要錢。當時她在樓
        上，沒有看到被告有無毆打丁○○（見偵卷第九頁）。
      (3)審理中證稱：當日被告與丁○○在理髮廳內談還款的事情，丁○○說被告沒
        有寫借據，被告就生氣走了。因為這筆借款是丁○○拜託被告先拿錢出來替
        她還款，且拜託被告三次，當時她覺得丁○○不該說被告沒有寫借據，這樣
        不合理，所以，被告離開後，她就跟丁○○吵架，拿高跟鞋打他頭頂，也打
        他胸口幾下，丁○○的衣服也是她拉破的。在警訊及檢察官訊問時，因為丁○○叫她不要講，她才沒有說出來（見本院卷第四一頁至第四三頁）。
    4.綜上所述，證人丁○○與乙○○之證述明顯不符，本院認為：
      (1)證人丁○○證稱被告在傷害過程中，先拿類似槍的不明東西朝他頭頂敲一下
        ，將東西收回口袋後，再用手打他胸部三、四下。衡情，在傷害他人之過程
        中，隨時有遭對方反擊可能之情況下，實難想像行為人仍有心思及時間將得
        作為攻擊之物放回口袋後，再用手毆打人之情事。是證人丁○○之證述是否
        可信，即非無疑。
      (2)證人乙○○在本院審理中，明確證述是她持高跟鞋打傷證人丁○○，倘證人
        丁○○是遭證人乙○○持高跟鞋打傷頭部，則證人乙○○在行為後，將高跟
        鞋穿回腳上，並無不符常情之處。若證人丁○○證述被告傷害之事實並非實
        情，惟證人丁○○當日確實遭證人乙○○打傷，自不能排除證人丁○○為捏
        造事實，明知傷害行為人是證人乙○○，而硬將行為人說成被告之可能性，
        並將「高跟鞋」說成「黑黑的好像是槍的東西」，也因此產生證人丁○○會
        證述攻擊物品再收回口袋之不合常理之處。
      (3)證人乙○○除在本院審理中明確證述被告並未毆打證人丁○○外，並於九十
        二年八月十六日第一次警訊中即證述被告沒有毆打證人丁○○等情明確。雖
        然，證人乙○○在第二次警訊中及檢察官訊問時改稱：她當時在樓上，並沒
        有看到，不知道被告有無毆打證人丁○○。惟證人乙○○在本院審理中明確
        證述是因為證人丁○○叫她不要說，她才在第二次警訊中及檢察官訊問時證
        稱沒有看到。從證人乙○○自始至終均未證述看到被告毆打證人丁○○，及
        其與證人丁○○是夫妻關係，既不想違背證人丁○○之意思，亦不想違背本
        意說謊話，故於第二次警訊及檢察官訊問時，只好避重就輕說她沒有看到，
        應可理解。是證人乙○○先後數次證述，看似矛盾，但依據前開說明，應可
        認定她在本院證述內容之真實性。
      (4)再者，證人丁○○兼具告訴人之身分，而告訴人訴追之目的，即在使被告受
        處罰，是其證述內容自應與事實相符，方得採為論罪之依據，倘其證述內容
        有所瑕疵，自應審慎斟酌其證述內容之可信性。反觀，證人乙○○在本院審
        理中證述是她打傷證人丁○○，顯然是證述對己不利之事實，故證人乙○○
        證述內容之可信性相當高。因此，證人丁○○與乙○○證述內容不符，本院
        認以證人乙○○證述內容較為可信。
    5.綜上各節，公訴人所提出之診斷證明書僅能證明證人丁○○受傷之事實，尚無
      從證明是遭被告所毆傷，而依據前開說明，證人丁○○之證述，顯有瑕疵，不
      足為被告有罪之認定，況證人乙○○明確證述被告並未毆打證人丁○○等情明
      確。是公訴人所提出之證據，或其指出證明之方法，既未能使本院心證達到毫
      無懷疑被告確實有犯罪之程度，基於罪疑惟輕，有疑則利益歸於被告，及揆諸
      前揭法條及判例意旨，尚不能證明被告犯罪，自應為被告無罪判決之諭知。
四、又檢察官聲請以簡易判決處刑之案件，法院認應為無罪之諭知者，應適用通常程
    序審判，刑事訴訟法第四百五十二條、第四百五十一條之一第四項第三款定有明
    文。本件上訴意旨指摘原判決誤認被告有罪，而指摘原判決不當，本院認上訴為
    有理由，且原審適用簡易程序判處被告罪刑，於法未合，應由本院合議庭予以撤
    銷，並改依第一審通常程序審判。
五、據上論斷，應依刑事訴訟法第四百五十五條之一第三項、第三百六十九條第一項
    前段、第二項、第四百五十二條、第四百五十一條之一第四項第三款、第三百六
    十四條、第三百零一條，判決如主文。
本案經檢察官甲○○到庭執行職務。
中      華      民      國      九十三      年    七    月     十二     日
                                  臺灣雲林地方法院刑事第五庭
                                    審判長法  官  陳  定  國
                                          法  官  李  明  益
                                          法  官  許  佩  如
右正本證明與原本無異。
如不服本判決，應於判決送達後十日內向本院提出上訴狀（應附繕本）。
                                          書記官  張  菀  純
中      華      民    國      九十三      年    七    月     十二     日
